臺灣高雄地方法院刑事判決　　　　　　　99年度訴字第1846號
公　訴　人　臺灣高雄地方法院檢察署檢察官
被　　　告　蘇慧娟
上列被告因毒品危害防制條例案件，經檢察官提起公訴（99年度
偵字第30931 號），本院判決如下：
    主  文
本件公訴不受理。
    理  由
一、公訴意旨略以：被告蘇慧娟基於施用第一級毒品之犯意，於
    民國（下同）99年7 月29日18時55分許往前回溯72小時內之
    某時，在不詳地點，施用第一級毒品海洛因1 次。嗣於99年
    7 月29日15時35分許，在高雄縣大寮鄉○○路385 號9 樓，
    為警查獲並當場扣得含海洛因粉末之吸管1 支，並採其尿液
    送驗檢驗，結果呈嗎啡陽性反應，始悉上情，因認被告涉犯
    毒品危害防制條例第10條第1 項之施用第一級毒品罪嫌等語
    。
二、按已經提起公訴或自訴之案件，在同一法院重行起訴者，應
    諭知不受理之判決，並得不經言詞辯論為之，刑事訴訟法第
    303條第2 款、第307條分別定有明文。
三、本院得心證理由
  (一)公訴意旨所指被告施用海洛因之犯行，係以被告於99年7 月
    29日經採集尿液送檢驗呈嗎啡陽性反應而推認其於「99年7
    月29日18時55分許往前回溯72小時內之某時」，有施用海洛
    因之犯行。
  (二)然被告於99年7 月28日13時20分許，已因係毒品列管人口
    受警方通知採尿送驗，且呈嗎啡、可待因陽性反應，遂經檢
    察官以被告於「99年7 月28日13時20分許警方採尿前回溯72
    小時內某時（不含公權力拘束時間）」有施用海洛因之行為
    ，以99年度毒偵字第5892號向本院起訴，並經本院以99年度
    審訴字第3889號判決有期徒刑6 月，如易科罰金以新臺幣（
    下同）1,000 元折算1 日而尚未確定（以下簡稱前案），此
    經本院調取該案卷宗查核無訛。是本案起訴之被告施用海洛
    因犯行之時間與前已起訴之施用海洛因犯行時間已有部分重
    疊。依行政院衛生署管制藥品管理局(1)96年1 月29日管檢
    字第0960000836號函示意旨稱「依據Clarke's Isolation
    and Identification of Drugs 第3 版記載，使用第一級毒
    品海洛因可代謝成嗎啡，且海洛因常見含有少量6 —乙醯可
    待因雜質成分，該成分可代謝成可待因及嗎啡。故施用海洛
    因後，尿液中可能同時檢出嗎啡及可待因成分。另一文獻
    Disposition of Toxic Drugs and Chemicals in Man 一書
    第5 版之敘述：服用可待因後，因為可待因可代謝成嗎啡，
    尿液中可待因與嗎啡之比值（嗎啡為分母）在24小時內多大
    於1 ，在24小時至30小時之間常低於1 ，30小時候可能僅檢
    測到嗎啡成分。」等詞；(2)97年4 月8 日管檢字第09700032
    58號函示意旨稱「二依據Taracha 等人發表於Jour nal of
    Analytical Toxicology 之報告，33位實驗者吸入海洛因後
    於尿液中檢出鴉片類成分，24小時內檢出濃度平均值為31,5
    00ng/ml ，24-48 小時檢出濃度平均值為16,780ng/ml ，48
    -72 小時檢出濃度平均值為8,931ng/ml，72-96 小時檢出濃
    度平均值為3,393ng/ml；26位實驗者靜脈注射海洛因後於尿
    液中檢出鴉片類成類，24小時內檢出濃度平均值為21,402ng
    /ml ，24-48 小時檢出濃度平均值為11,369ng/ml ，48-72
    小時檢出濃度平均值為5,484ng/ml，72-96 小時檢出濃度平
    均值為1,738ng/ml。三…尿液可檢出嗎啡之濃度，與施用劑
    量、施用頻率、施用方式、飲用水量之多寡、所用檢驗方法
    靈敏度、個人體質、代謝情況及施用後之採樣時間等因素有
    關，依個案而異，並無法依據該2 天之嗎啡陽性濃度值推測
    被告於採尿後是否再次施用海洛因」等詞（以上見行政院衛
    生署管制藥品管理局98年5 月印，濫用藥物檢驗相關解釋彙
    編第94頁至第95頁、第119 頁至第120 頁）；從而，依被
    告於(1)前案採尿送驗報告，呈現可待因陽性反應，濃度1027
    ng/ml 、嗎啡陽性反應，濃度7127ng/ml （見99年度毒偵字
    第5892號卷第7 頁）；(2)本案採尿送驗報告，呈現可待因陰
    性、嗎啡陽性反應，濃度811ng/ml（見99年度讀偵字第3093
    1 號卷第6 頁），參照前揭函示之實驗數據，被告於本案採
    尿送驗既呈現可待因陰性反應，可認為已施用海洛因達30小
    時，再以被告於本案準備程序所稱以香菸點燃方式吸食海洛
    因（見本院99年度審訴字第4232號卷第27頁背面），以其檢
    出嗎啡811n g/ml 之濃度，亦可推知距離施用海洛因已代謝
    96小時以上。(3)準此，以被告於本案採尿送驗之前揭數據，
    已堪認並非於前案採尿後再次施用海洛因之犯行。
  (三)綜上所述，本案與前案既有起訴施用海洛因時間之重疊，以
    本案採尿送驗之數據亦難認有於前案所指犯行後另為施用海
    洛因之行為，則被告辯稱本案起訴與前案犯行是同一次施用
    等詞，應堪採信，則本案既與前案係被告同一次施用毒品犯
    行，即為前案起訴效力所及，本案即係就與同一案件向本院
    重行起訴，揆諸前揭說明，爰不經言詞辯論，逕為諭知不受
    理之判決。
四、綜合以上，應依刑事訴訟法第302 條第1 款、第307 條，判
    決如主文。
中    華    民    國   100    年    1     月    5     日
                  刑事第十三庭  審判長法  官   黃蕙芳
                                      法  官   王參和
                                      法  官   楊智守
以上正本證明與原本無異。
如不服本判決應於收受送達後10日內向本院提出上訴書狀，並應
敘述具體理由；如未敘述上訴理由者，應於上訴期間屆滿後20日
內向本院補提理由書（均須按他造當事人之人數附繕本）「切勿
逕送上級法院」。
中    華    民    國   100    年    1     月    5     日
                                       書記官  蔡毓琦